臺灣高等法院民事判決　　　　　　　　　 95年度上字第974號
上　訴　人　丙○○
被上訴人　　甲○○
訴訟代理人　乙○○
上列當事人間請求損害賠償事件，上訴人對於中華民國95年10月
30日臺灣桃園地方法院95年度訴字第765號第一審判決提起上訴
，經本院於95年4月17日言詞辯論終結，茲判決如下：
    主  文
上訴駁回。
第二審訴訟費用由上訴人負擔。
    事  實
甲、上訴人方面：
一、聲明：
  (一)原判決廢棄。
  (二)被上訴人應給付上訴人新台幣（下同）180萬元及自民國95
    年7月11日起至清償日止，依週年利率百分之五計算之利息
    。
二、陳述：除與原判決記載相同者，茲予引用外，補稱略以：
  (一)被上訴人在警方訊問時，已坦承盜取上訴人之印章與存摺去
    領錢，並匯款予他人。詎原審仍認被上訴人上開匯款係得上
    訴人之授權云云，顯與事實不符。
  (二)上訴人與被上訴人於92年5月間，並無重大支出或借款或投
  　資款，需使用180萬元，原審謂上開180萬元，為上訴人
  　購屋之款項云云，亦與事實不符。
  (三)上訴人於92年8月發現180萬元存款遭被上訴人提領後，因銀
  　行消去原有錄影帶，致上訴人當時找不到任何證據。嗣上訴
    人於93年9月間在朋友幫助下，找到匯款單，才得以告發被
    上訴人，並非如原判決所言，上訴人係於近2年後才發覺上
    情云云。
三、證據：援用原審所提出之立證方法。
乙、被上訴人方面：
一、聲明：上訴駁回。
二、陳述：除與原判決記載相同者，茲予引用外，補稱略以：
  (一)被上訴人於92年底買房子時，上訴人曾打電話給被上訴人之
    母親吳慧美，要吳慧美幫被上訴人付100萬元之購屋款，再
    由上訴人負責償還200萬元之房屋貸款，足認上訴人知悉被
    上訴人購買房屋之事實及購屋款項之來源。
  (二)被上訴人如有心要盜領上訴人之存款，自會以提領現金之方
    式為之，而無以匯款方式留下證據之理。
  (三)上訴人在楊梅開業時，終日留在診所內，不曾外出，被上訴
    人自無入內竊取上訴人銀行存摺之可能。至上訴人於刑事案
    件偵查中所稱被上訴人打造上訴人之鑰匙一事，被上訴人否
    認之，上訴人應舉證以實其說。
  (四)目前銀行提款，須要提款密碼，故依常情，上訴人如未授權
    被上訴人提款，並告知被上訴人提款密碼，被上訴人自無輕
    易猜得提款密碼之可能。
三、證據：除援用原審所提出者外，補提被上訴人身分證、桃園
    縣政府警察局楊梅分局書函與中央健康保險局保險對象門診
    就醫明細表為證。
    理  由
一、上訴人主張：兩造原為夫妻關係，被上訴人於兩造夫妻關係
    存續中之92年5月16日盜取上訴人所有置於診所內彰化銀行
    楊梅分行戶名：德慈小兒科診所丙○○，帳號：0000000000
    0-000號帳戶之存摺、印章，由該帳戶匯款180萬元至被上訴
    人所有之合作金庫銀行中港分行帳號00000000000000號帳戶
    內，已侵害上訴人之權利，爰依侵權行為之法則，求為命被
    上訴人給付上訴人180萬元及自95年7月11日起至清償日止，
    依週年利率百分之五計算之利息之判決。
　　被上訴人則以：因上訴人曾離過兩次婚，且曾犯詐欺案入獄
　  服刑，兩造於92年5月16日前數日，因上訴人向被上訴人埋
    怨久未匯款後，上訴人為了給被上訴人保障，乃同意由被上
    訴人匯款180萬元至被上訴人上開帳戶，款項非被上訴人所
    盜領等語，資為抗辯。
二、上訴人主張兩造原為夫妻關係，而於夫妻關係存續中之92年
    5月16日，被上訴人自上訴人所有之前開彰化銀行楊梅分行
    帳戶，匯款180萬元至被上訴人所有合作金庫銀行中港分行
    帳戶內（以下稱系爭匯款）之事實，為被上訴人所不爭，本
    院應以之為裁判基礎。茲應審究者，乃被上訴人有無盜用上
    訴人之存摺、印章為系爭匯款以侵害上訴人權利之行為。
三、按主張侵權行為之法律關係存在者，應就侵權行為事實存在
    ，負舉證責任。又印章由自己蓋用，或由有權使用之人蓋用
    為常態，由無權使用之人蓋用為變態，故主張變態事實之當
    事人，應就此負舉證責任。上訴人主張被上訴人未經其同意
    盜取存摺、印章，而為系爭匯款，侵害其權利，既為被上訴
    人所否認，依上說明，應由上訴人就被上訴人有上開行為，
    負舉證責任。就此，上訴人雖以被上訴人所填具之彰化銀行
    楊梅分行匯款申請書上上訴人之身份證編號以及取款條上密
    碼均曾寫錯，如受上訴人之委託匯款，當不致如此，又該匯
    款申請書上聯絡人電話為被上訴人之手機，可見其預想若匯
    不成，銀行人員只會聯絡被上訴人，不會被上訴人發覺等情
    ，為證明被上訴人盜用其印章匯款之論據。然即令經上訴人
    同意系爭匯款，亦可能填錯上訴人之身分證號碼及密碼，而
    系爭匯款既由被上訴人辦理，則於匯款申請書上留被上訴人
    電話以便聯絡，自無違常之處，均難據此證明系爭匯款未經
    上訴人同意。何況領取系爭款項必須填上密碼，被上訴人嗣
    已填妥正確密碼並領取系爭款項，是其辯稱經上訴人同意，
    非無可信。上訴人雖再以密碼是被上訴人猜中的，其未告知
    云云，然密碼為四位數，可能的組合極多，被上訴人猜中之
    機率微乎其微，故上訴人主張密碼係被上訴人猜中，非其告
    知，可信度甚低。該匯款申請書上印章及該帳戶存摺，平日
    均由上訴人保管、使用，為上訴人所不爭，則被上訴人取得
    該存摺、印章，經上訴人同意，自為常態，上訴人於刑事案
    件偵查中雖稱該存摺、印章是被上訴人打造抽屜鑰匙而盜取
    ，但不能提出任何證據以實其說，亦難採信。徵諸兩造係於
    86年11月16日結婚，於94年7月26日離婚之事實，有上訴人
    戶籍謄本1份在卷可稽，而被上訴人之父親迄92年8月間仍頻
    繁於上訴人開設之德慈小兒科就診之事實，亦有中央健康保
    險局保險對象門診就醫記錄明細表1紙附卷可參（見原審卷
    第48頁），且為上訴人所不爭執（見原審卷第68頁），堪認
    兩造於92年5月16日前後，關係仍屬良好，被上訴人理應無
    盜領上訴人存款必要。何況於系爭匯款後，上訴人多次於同
    一帳戶轉存或提領現金，亦有該帳戶交易明細資料，附於台
    灣桃園地方法院檢察署95年度偵字第1635號偵查卷內可據，
    如被上訴人非經上訴人同意匯款，上訴人必能輕易發現，豈
    有不加追究，至94年9月間始提出刑事告訴之理？上訴人雖
    再稱其於92年8月間已發現被上訴人盜領，因銀行將錄影帶
    消除，經其朋友幫忙才找到匯款單，始提出刑事告發，並非
    經2年後才發現云云（本院卷9頁），然即令其於92年8月即
    發現系爭匯款，且銀行確已消除錄影帶，但上訴人既為該帳
    戶名義人，其以帳戶存款經盜領為由，欲向開戶銀行調取相
    關資料，亦無須耗時2年，故上訴人所稱上情，有違常情，
    亦難採信。此外，上訴人復不能舉出任何證據，證明被上訴
    人盜用其存摺、印章以匯款之事實，其主張被上訴人有侵權
    行為，尚非可採，從而其本於侵權行為之法律關係，請求被
    上訴人給付，為無理由，應予駁回。
四、綜上所述，上訴人本於侵權行為之法律關係，請求被上訴人
    給付180萬元及自95年7月11日起至清償日止，依週年利率百
    分之五計算之利息，為無理由，不應准許。其假執行之聲請
    亦失所附麗，應併予駁回。原審為上訴人敗訴之判決，及駁
    回其假執行之聲請，並無不合。上訴意旨指摘原判決不當，
    求予廢棄改判，為無理由，應予駁回。
五、據上論結，本件上訴為無理由。依民事訴訟法第449條第1項
    、第78條，判決如主文。
中　　華　　民　　國　　96　　年　　5 　　月　　1 　　日
　　　　　　  　　　民事第九庭
                      　審判長法　官   黃熙嫣
　　　　　　　　　　          法　官   陳玉完
　　　　　　　　　　          法　官   呂太郎
正本係照原本作成。
如不服本判決，應於收受送達後20日內向本院提出上訴書狀，其
未表明上訴理由者，應於提出上訴後20日內向本院補提理由書狀
（均須按他造當事人之人數附繕本）上訴時應提出委任律師或具
有律師資格之人之委任狀；委任有律師資格者，另應附具律師資
格證書及釋明委任人與受任人有民事訴訟法第466條之1第1項但
書或第2項（詳附註）所定關係之釋明文書影本。
中　　華　　民　　國　　96　　年　　5 　　月　　3 　　日
　　　　　　　　　　　　　　  書記官   黃千鶴
附註：
民事訴訟法第466條之1（第1項、第2項）：
對於第二審判決上訴，上訴人應委任律師為訴訟代理人。但上訴
人或其他法定代理人具有律師資格者，不在此限。
上訴人之配偶、三親等內之血親、二親等內之姻親，或上訴人為
法人、中央或地方機關時，其所屬專任人員具有律師資格並經法
院認為適當者，亦得為第三審訴訟代理人。
